臺灣臺中地方法院民事判決
111年度簡上字第79號
上  訴  人  王坤伙  
法定代理人  蔡孟樺  


訴訟代理人  張豐守律師
被  上訴人  蘇信維  
訴訟代理人  賴韋廷  
上列當事人間請求損害賠償事件，上訴人對於中華民國110年11
月26日本院110年度簡字第254號第一審判決，提起一部上訴，本
院於民國111年5月20日言詞辯論終結，判決如下：
    主      文
上訴及假執行之聲請均駁回。
第二審訴訟費用由上訴人負擔。
    事實及理由
一、上訴人起訴主張：
（一）被上訴人於民國108年6月4日7時42分許，駕駛車牌號碼00
      0-0000號自用小客車，欲自其臺中市○○區○○街00號住處駛
      出時，理應注意在劃有分向限制線之路段不得迴車之規定
      ，且依當時天候晴、日間自然光線、柏油路面乾燥、無缺
      陷、無障礙物及視距良好等情，客觀上並無不能注意之情
      事，竟疏未遵守上述道路交通安全規則，貿然駕車自其上
      開住處駛出，並直接違規向左迴轉朝臺中市龍井區遠東街
      由東向西方向行駛。適上訴人酒後騎乘腳踏電動輔助自行
      車，沿臺中市龍井區遠東街由西向東方向行駛，由於雙方
      各有上開過失，致被上訴人見狀剎車不及，當場追撞上訴
      人所駕駛之上開車輛左後輪而倒地，上訴人除因此左側髖
      部挫傷外，另因而受有創傷性顱內出血、頭部外傷、左側
      腦出血等傷害（下稱系爭頭部傷勢）。
（二）其因上述傷勢除原審認定支出之醫療費用新臺幣（下同）
      550元外，另因此住院共計178日即6個月，而其月薪為5萬
      元，故受有薪資損失30萬元，另住院期間每日支出看護費
      用2,400元，共計受有42萬7,200元之損害。在家期間支出
      之看護費用暫以300日計，共受有72萬元之損害。又其因
      本件車禍致勞動能力完全喪失，故請求減少勞動能力減損
      之損害515萬4,066元。上訴人所受系爭頭部傷勢嚴重，故
      除原審判命被上訴人給付之慰撫金6萬元外，被上訴人應
      再給付194萬元，而本件被上訴人應負擔70%比例之責任，
      則本件除原審認定之損害金額外，被上訴人尚應再給付59
      7萬8,886元本息。故依民法第184條第1項、第191條之2、
      第193條第1項及第195條第1項規定提起本件訴訟等語。
二、被上訴人則以：上訴人係自發性顱內出血，系爭頭部傷勢與
    本件車禍並無相當因果關係，上訴人請求其賠償之不能工作
    損失、勞動能力減損、看護費用等損害均係因系爭頭部傷勢
    所致，自無理由。原審量定其應賠償慰撫金6萬元，亦屬適
    當等語，資為抗辯。
三、原審判命被上訴人應給付上訴人4萬2,385元，及自起訴狀繕
    本送達翌日即109年4月7日起至清償日止，按年息5%計算之
    利息，暨依職權為假執行之宣告，併為上訴人提供相當金額
    供擔保後得免為假執行之宣告。另駁回上訴人其餘之訴及假
    執行之聲請。上訴人就其敗訴部分一部聲明不服而提起上訴
    ，並聲明：（一）原判決關於駁回後開第2項之訴部分廢棄
    。（二）上開廢棄部分，被上訴人應再給付上訴人597萬8,8
    86元，及自109年4月7日起至清償日止，按年息5%計算之利
    息。（三）願供擔保，請准宣告假執行。被上訴人則答辯聲
    明：上訴駁回。至上訴人就其餘敗訴部分及被上訴人就其敗
    訴部分均未提起上訴而確定，不在本院審理範圍。
四、本件依民事訴訟法第270條之1第1項第3款規定協議兩造簡化
    爭點為辯論範圍如下（見本審卷第101至102頁，兩造不再提
    出其他爭點）：
（一）上訴人主張因上述車禍另受有系爭頭部傷勢，有無理由？
（二）上訴人主張每月薪資為5萬元，因系爭車禍受有薪資損失3
      0萬元、勞動能力減損515萬4,066元，有無理由？
（三）上訴人主張住院期間需專人照護178日，另須居家看護300
      日，以每日2,400元計算，受有看護費用42萬7,200元、居
      家看護費用72萬元之損害，有無理由？
（四）上訴人主張本件慰撫金應為200萬元，有無理由？
五、本院的判斷：
（一）被上訴人疏未注意遵守交通規則，而於前述時、地駕車違
      規跨越道路中央分向限制線並往左迴轉，致與酒後騎乘電
      動輔助自行車之上訴人發生碰撞，上訴人因而倒地受有左
      側髖部挫傷之傷勢。上訴人於系爭車禍後在童綜合醫療社
      團法人童綜合醫院（下稱童綜合醫院）住院131日、沙鹿
      光田綜合醫院住院47日，且於車禍後已全無勞動能力等情
      ，業據兩造於111年3月1日爭點簡化協議列為不爭執事項
      （見本審卷第101頁），堪認被上訴人因過失不法侵害上
      訴人之身體健康權，自應就上訴人因此所受之損害負賠償
      責任。
（二）上訴人所受系爭頭部傷勢與被上訴人之過失行為間無相當
      因果關係：
　　1.當事人主張之事實，經他造於準備書狀內或言詞辯論時或
      在受命法官、受託法官前自認者，無庸舉證。當事人於自
      認有所附加或限制者，應否視有自認，由法院審酌情形斷
      定之。自認之撤銷，除別有規定外，以自認人能證明與事
      實不符或經他造同意者，始得為之，民事訴訟法第279條
      第1、3項分別定有明文。經查，被上訴人於原審109年9月
      18日言詞辯論期日對於上訴人主張因被上訴人之過失行為
      而受有創傷性顱內出血、頭部外傷、左側腦出血等事實表
      示「沒有爭執及意見」等語（見原審卷第68頁），堪認其
      就上訴人上開主張已為自認之表示。嗣被上訴人雖於同一
      言詞辯論期日隨即辯稱上訴人之傷勢為非創傷性顱內出血
      ，與系爭車禍無關等語（見原審卷第69頁），然根據上開
      規定，即應由被上訴人就其自認與事實不符舉證證明之。
　　2.經查，上訴人因系爭車禍而於同日8時54分許至澄清綜合
      醫院中港院區（下稱澄清醫院）急診接受治療，當時主訴
      內容記載「Denied head injury」（無頭部外傷），經該
      院急診醫師診斷為左側髖部挫傷之初期照護（見原審卷第
      131頁），而依臺中市政府消防局救護紀錄表所載，亦未
      記載上訴人有頭部外傷之情形（見原審卷第137頁）。又
      上訴人於同日13時14分許至30分許間，在臺中市政府警察
      局烏日分局犁份派出所製作筆錄，依筆錄之內容可知上訴
      人僅表示腳有受傷，且針對員警一問一答之問話均可正常
      回覆（見原審卷第139至147頁）。參以本件承辦員警賴韋
      儒109年11月27日職務報告亦指出其到場處理時上訴人頭
      部外觀上並無明顯受傷，言語談吐尚為清楚等情（見原審
      卷第379頁）。嗣上訴人於同日19時17分許再度前往澄清
      醫院急診治療，主訴內容記載為中風症狀（突發性口齒不
      清／視覺／單側肢體感覺異常），經醫師診斷為「非創傷性
      顱內出血」（見原審卷第151頁），並據此診斷於同日20
      時8分許開立診斷證明書（見偵32256卷第37頁）。然其後
      該院於108年10月19日開立之診斷證明書則載明上訴人於1
      08年6月4日晚間急診診斷之病名為「創傷性顱內出血」（
      見原審卷第393頁），本院刑事庭遂函詢該院確認，經該
      院以109年5月8日函回覆略以：「非創傷性顱內出血」等
      語（見本院刑事庭109年度交易字第353號卷第45頁）。嗣
      該院於109年5月22日開立之診斷證明書卻又載明上訴人於
      108年6月4日晚間急診診斷之病名為「創傷性顱內出血」
      （見本審卷第27頁），經本院刑事庭再次函詢該院確認，
      該院以109年8月6日函覆略以：上訴人當日至急診就醫2次
      ，第一次為外傷就醫，第二次就醫時診斷顱內出血，因二
      次回診相隔時間短，研判應為外傷所致，診斷創傷性腦出
      血（見原審卷第365頁）。則上訴人所受系爭頭部傷勢，
      究係因系爭車禍造成，抑或於系爭車禍後其他因素所致，
      澄清醫院所述內容前後不一，本院尚無從僅憑此認定上訴
      人系爭頭部傷勢之成因。
　　3.嗣上訴人轉送童綜合醫院急診治療，於同日23時20分許入
      加護病房時，住院護理單記載其「皮膚狀況暫完整」，並
      無關於頭部外傷之照護記載。直至次（5）日13時5分始有
      關於「檢視皮膚：左顳葉9×9公分瘀腫，視情況給予冰敷
      」之記載（見本審卷第29至30頁）。經本院刑事庭遂函詢
      童綜合醫院上述傷勢是否為系爭車禍所致，經該院函覆略
      以：病患本身有心血管疾病，自發性腦出血的風險本來就
      比較高，如果病患是意識喪失後才頭部外傷，那就可以判
      定為自發性腦出血，但是依據病歷紀錄，該病患是發生外
      傷後，至急診就診時才意識改變，這種狀況就很難判斷是
      自發性出血或是外傷所致等語（見原審卷第381頁）。是
      依童綜合醫院上開函覆內容，該院亦表示很難判斷上訴人
      是自發性出血或外傷所致，並未明確認定上訴人顱內出血
      之原因為何，則本院亦無從以此認定被上訴人所為自認與
      事實不符。
　　4.本院刑事庭再囑託中國醫藥大學附設醫院（下稱中國附醫
      ）鑑定，經該院依上訴人之電腦斷層影像，因上訴人係一
      整區型態完好之出血，與外傷性出血會呈現一層硬腦膜下
      出血合併散在性腦出血之情況不同，故認定上訴人係屬於
      自發性顱內出血（見原審卷第377頁）。該院既係自客觀
      之上訴人腦部電腦斷層影像加以分析，且其所述內容並無
      違反常情之處，應堪採信。本院參酌中國附醫鑑定報告之
      認定，並綜合上訴人於車禍之初二度至澄清醫院急診治療
      ，均無任何頭部外傷之記載，且該院醫師於上訴人二度至
      該院急診接受治療時亦認定上訴人為中風症狀（突發性口
      齒不清／視覺／單側肢體感覺異常）而診斷為「非創傷性顱
      內出血」；而童綜合醫院未能認定上訴人此部分傷勢與系
      爭車禍是否有關，認上訴人所受系爭頭部傷勢並非因系爭
      車禍所致，被上訴人所為自認既與事實不符，其撤銷即屬
      有據。
　　5.被上訴人之自認既經撤銷，本件即應由上訴人就其係因系
      爭車禍而受有系爭頭部傷勢舉證以實其說，而經本院具體
      說明中國附醫鑑定報告之內容並詢問上訴人就此部分有何
      舉證，上訴人僅泛稱中國附醫鑑定與事實不符，認為應依
      童綜合醫院鑑定為準，沒有要請求調查任何證據等語（見
      本審卷第99頁），而童綜合醫院函覆結果既未認定上訴人
      所受系爭頭部傷勢與系爭車禍有關，已如前述，本院自無
      從認定上訴人此部分主張為真正。
　　6.上訴人雖引用「蛋殼頭蓋骨」理論主張其特殊體質對於因
      果關係之認定不生影響云云，惟此一理論固認定加害人不
      得以被害人之特殊體質作為其免除責任之理由，即被害人
      之特殊體質不影響因果關係之認定。然本件上訴人既未能
      證明其係受有「創傷性顱內出血」，業如前述，本院自無
      從認定有何因上訴人之特殊體質而誘發上訴人發生「創傷
      性顱內出血」，更難認上訴人所受系爭頭部傷勢與被上訴
      人間之過失行為有相當因果關係。
（三）上訴人既未能證明其受有系爭頭部傷勢與被上訴人之過失
      行為間具相當因果關係，則被上訴人僅須為其過失造成上
      訴人左側髖骨挫傷而生之損害負賠償責任。上訴人雖主張
      因系爭車禍而受有薪資損失30萬元、勞動能力減損515萬4
      ,066元、看護費用42萬7,200元、居家看護費用72萬元之
      損害，惟此部分損害係因上訴人所受系爭頭部傷勢而生，
      與左側髖骨挫傷無關，自無從令被上訴人負責。
（四）上訴人因被上訴人之過失行為受有左側髖骨挫傷，其精神
      及肉體上自受有痛苦，請求被告賠償慰藉金，即屬有據。
      而慰藉金之賠償須以人格權遭遇侵害，使精神上受有痛苦
      為必要，其核給之標準固與財產上損害之計算不同，然非
      不可斟酌雙方身分、地位、經濟狀況與加害程度，及其他
      各種情形核定相當之數額。本院審酌上訴人因被上訴人之
      疏失而受有左側髖部挫傷之傷勢程度，另衡量兩造之學經
      歷、經濟狀況，認為上訴人請求精神慰撫金200萬元尚屬
      過高，應核減為6萬元，始為允當。故上訴人主張原審量
      定之慰撫金6萬元過低，被上訴人應再給付慰撫金194萬元
      云云，即無可採。
（五）準此，上訴人主張其另因系爭車禍而受有系爭頭部傷勢，
      故主張被上訴人應就其所受薪資損失、勞動能力減損、住
      院看護費用及居家看護費用負責，且原審量定慰撫金時未
      考量及此，故量定之金額亦屬過低等情，均屬無據。
六、結論：
    綜上所述，上訴人依民法第184條第1項前段、第191條之2、
    第193條第1項、第195條第1項規定，請求被上訴人應再給付
    597萬8,886元，及自109年4月7日起至清償日止，按年息5%
    計算之利息部分，均無理由，應予駁回。原審為上訴人敗訴
    之判決，經核並無不合，上訴意旨指摘原判決此部分不當，
    求予廢棄改判，為無理由，應駁回此部分之上訴及假執行之
    聲請。
七、本件事證已臻明確，兩造其餘攻擊防禦方法及證據，經本院
    斟酌後，對於判決之結果不生影響，故不再逐一論列，併此
    敘明。
八、據上論結，本件上訴為無理由，依民事訴訟法第436條之1第
    3項、第449條第1項、第78條，判決如主文。
中　　華　　民　　國　　111 　年　　6 　　月　　17　　日
                  民事第五庭    審判長法  官  陳文爵
                                      法  官  李  蓓
                                      法  官  施懷閔
以上為正本係照原本作成。
上訴人如不服本判決，僅得於收受本判決正本送達後20日內，以
適用法規顯有錯誤為理由，向本院提起第三審上訴狀（均須按他
造當事人之人數附繕本及繳納第三審上訴裁判費），經本院許可
後始可上訴第三審，前項許可以原判決所涉及法律見解具有原則
上重要性者為限。
上訴時應提出委任律師或具有律師資格之人之委任狀；委任有律
師資格者，另應附具律師資格證書及釋明委任人與受任人有民事
訴訟法第466條之1第1項但書或第2項所定關係之釋明文書影本。
如委任律師提起上訴，應一併繳納上訴裁判費。
被上訴人不得上訴。
中　　華　　民　　國　　111 　年　　6 　　月　　17　　日
                                      書記官　張宏賓